最高法院民事裁定                              八十七年度台上字第二三一八號
    上  訴  人  楊清鴻
    被 上訴 人  寺岡科技股份有限公司
    法定代理人  黃進生
    訴訟代理人  鍾志宏律師
右當事人間請求清償借款事件，上訴人對於中華民國八十六年六月二十三日台灣高等
法院第二審判決（八十六年度上字第六四九號），提起上訴，本院裁定如左：
    主  文
上訴駁回。
第三審訴訟費用由上訴人負擔。
    理  由
按對於第二審判決上訴，非以其違背法令為理由，不得為之。民事訴訟法第四百六十
七條定有明文。依同法第四百六十八條規定，判決不適用法規或適用不當者，為違背
法令。而判決有同法第四百六十九條所列各款情形之一者，為當然違背法令。是當事
人提起上訴，如依民事訴訟法第四百六十八條規定，以第二審判決有不適用法規或適
用法規不當為理由時，其上訴狀或理由書應有具體之指摘，並揭示該法規之條項或其
內容。若係成文法以外之法則，應揭示該法則之旨趣。倘為司法院解釋、或本院之判
例，則應揭示該判解之字號或其內容。如以民事訴訟法第四百六十九條所列各款情形
為理由時，其上訴狀或理由書，應揭示合於該條款之事實。上訴狀或理由書如未依此
項方法表明，或其所表明者，顯與上開法條規定之情形不相合時，即難認為已對第二
審判決之違背法令有具體之指摘，其上訴自難認為合法。本件上訴人對第二審判決其
敗訴部分提起上訴，雖以該部分判決違背法令為由，惟核其上訴理由狀所載內容，係
就原審取捨證據、認定事實之職權行使，及依職權解釋契約，指摘其為不當，並就原
審已論斷者，泛言未論斷，而未具體表明合於不適用法規、適用法規不當、或民事訴
訟法第四百六十九條所列各款之情形，難認對該部分判決之如何違背法令已有具體之
指摘。依首揭說明，應認其上訴為不合法。末查民事訴訟如係由原告主張權利者，應
先由原告負舉證之責，若原告先不能舉證，以證實自己主張之事實為真實，則被告就
其抗辯事實，即令不能舉證，或其所舉證據尚有疵累，亦應駁回原告之請求（本院十
七年上字第九一七號判例參照）。本件上訴人既不能舉證證明兩造間有新台幣（下同
）一百萬元之消費借貸關係存在，其請求被上訴人返還借款一百萬元，即應受敗訴判
決。至被上訴人抗辯系爭款項係上訴人加入公司成為股東之入股金乙節，所舉證據是
否有瑕疵，原判決關於此部分理由說明是否欠當，於本件判決結果，不生影響。又原
審已認定上訴人交付被上訴人之九十九萬一千元為參加被上訴人公司為股東之入股股
金，上訴人主張被上訴人向其借款一百萬元為不足採。至原判決第六頁第十八行所載
足見其原繳「一百萬元」並未轉為定存，應係「九十九萬一千元」之誤寫，應由原法
院另行裁定更正，均併此明。
據上論結，本件上訴為不合法。依民事訴訟法第四百八十一條、第四百四十四條第一
項、第九十五條、第七十八條，裁定如主文。
中      華      民      國    八十七    年      九      月     三十     日
                              最高法院民事第二庭
                                  審判長法官  曾  桂  香
                                        法官  劉  延  村
                                        法官  徐  璧  湖
                                        法官  劉  福  聲
                                        法官  黃  秀  得
      右正本證明與原本無異
                                              書  記  官
中      華      民      國    八十七    年      十      月     十五     日
